臺灣嘉義地方法院民事裁定
110年度消債更字第36號 
聲請人即
債  務  人  梁日薰  
代  理  人  楊惠雯律師(法扶律師)
相對人即
債  權  人  花旗(台灣)商業銀行股份有限公司


法定代理人  莫兆鴻  
代  理  人  陳正欽  

債  權  人  京城商業銀行股份有限公司

法定代理人  戴誠志  
債  權  人  滙豐(台灣)商業銀行股份有限公司


法定代理人  麥康裕  


債  權  人  臺灣新光商業銀行股份有限公司

法定代理人  李增昌  
債  權  人  陽信商業銀行股份有限公司

法定代理人  陳勝宏  


債  權  人  遠東國際商業銀行股份有限公司


法定代理人  周添財  


債  權  人  凱基商業銀行股份有限公司


法定代理人  魏寶生  


債  權  人  日盛國際商業銀行股份有限公司

法定代理人  黃錦瑭  


債  權  人  安泰商業銀行股份有限公司


法定代理人  丁予康  
代  理  人  羅漢璇  
債  權  人  中國信託商業銀行股份有限公司


法定代理人  利明献  


上列當事人間聲請更生程序事件，本院裁定如下： 
    主  文
聲請駁回。
聲請程序費用由聲請人負擔。
    理  由
一、聲請意旨略以：聲請人對於陽信商業銀行股份有限公司等債
    權人負有新臺幣（下同）2,355,367元之無擔保債務。前項
    債務，於消費者債務清理條例施行後，曾以書面向台新國際
    商業銀行股份有限公司請求協商，經協商成立，協商時確定
    之債務總金額為1,760,613元。而聲請人資產僅有5,000元，
    債務總金額現在有2,355,367元，有不能清償債務之情事。
    爰提出財產及收入狀況說明書、債權人清冊、債務人清冊等
    資料，聲請更生。
二、按聲請更生或清算不合程式或不備其他要件者，法院應以裁
    定駁回之。消費者債務清理條例第8 條前段定有明文。次查
    ，債務人對於金融機構負債務者，在聲請更生或清算前，應
    向最大債權金融機構請求協商債務清償方案，或向其住、居
    所地之法院或鄉、鎮、市、區調解委員會聲請債務清理之調
    解。此於消費者債務清理條例第151條第1項亦設有明文規定
    。因此，若債務人未先向最大債權金融機構提出協商之請求
    ，亦未向其住、居所地之法院或鄉、鎮、市、區調解委員會
    聲請債務清理之調解，即逕向法院聲請更生，其聲請即不合
    程式，法院依消費者債務清理條例第8條規定，應駁回更生
    之聲請。
三、經查，本件聲請人陳稱伊於消費者債務清理條例施行後，曾
    以書面向台新國際商業銀行股份有限公司請求協商，經協商
    成立，於協商時確定之債務總金額為1,760,613元，並提出
    台新國際商業銀行股份有限公司105年4月26日還款約定書為
    證。惟查，消費者債務清理條例第151條第1項規定應向最大
    債權金融機構請求協商債務清償方案者，是指協商全部債權
    金融機構之債務清償方案之共同協商，並非指協商單一金融
    機構之債務清償之個別協商。此觀同條第2項規定按債權人
    之人數提出請求協商之書面繕本或影本；及同條第4項前段
    規定債權人為金融機構者，於協商時，由最大債權金融機構
    代理其他金融機構，即可明之。
四、次查，本件聲請人提出之前於105年間曾經與台新國際商業
    銀行股份有限公司及大眾商業銀行股份有限公司協商成立之
    還款約定書、代償證明、個別協商方案協議書、繳款憑條、
    債務清償證明書等資料（詳參本院卷第21至43頁）。惟查，
    當時與台新國際商業銀行股份有限公司及大眾商業銀行股份
    有限公司協議之當事人，為債務人之配偶黃柏盛，由黃柏盛
    以債務人或代償人或立約定書人的名義，在協議書上簽名（
    本院卷第21頁及第33頁），當時並無載明黃柏盛為債務人梁
    日薰代理人之註記。而且，當時協議之債權人，僅為單一金
    融機構之債務清償之個別協商，是僅有針對台新國際商業銀
    行股份有限公司、大眾商業銀行股份有限公司之債務；故協
    議的效力，不及於本件的債權金融機構即花旗(台灣)商業銀
    行股份有限公司、京城商業銀行股份有限公司、滙豐(台灣)
    商業銀行股份有限公司、臺灣新光商業銀行股份有限公司、
    陽信商業銀行股份有限公司、遠東國際商業銀行股份有限公
    司、凱基商業銀行股份有限公司、日盛國際商業銀行股份有
    限公司、安泰商業銀行股份有限公司及中國信託商業銀行股
    份有限公司。
五、復查，本件債務人梁日薰聲請更生之相對人，並無包括台新
    國際商業銀行股份有限公司及大眾商業銀行股份有限公司。
　　本件相對人為花旗(台灣)商業銀行股份有限公司、京城商業
    銀行股份有限公司、滙豐(台灣)商業銀行股份有限公司、臺
    灣新光商業銀行股份有限公司、陽信商業銀行股份有限公司
    、遠東國際商業銀行股份有限公司、凱基商業銀行股份有限
    公司、日盛國際商業銀行股份有限公司、安泰商業銀行股份
    有限公司、中國信託商業銀行股份有限公司。因此，本件債
    務人梁日薰以其配偶黃柏盛在於105年間與台新國際商業銀
    行股份有限公司及大眾商業銀行股份有限公司所為之個別協
    商，作為已經完成本件前置程序之證明文件，核與消費者債
    務清理條例第151條第1項規定之要件，顯然不相符合。
六、綜據上述，本件債務人梁日薰於聲請更生前，並未依消費者
    債務清理條例第151條第1項規定先向最大債權金融機構請求
    共同協商，亦未曾向法院或鄉、鎮、市、區調解委員會聲請
    債務清理之調解，即逕向本院聲請更生，顯不合法定程式，
    而且無從補正，依消費者債務清理條例第8條前段規定，應
    予以駁回之。
七、依消費者債務清理條例第8條、第15條，民事訴訟法第95條
    、第78條，裁定如主文。
中　　華　　民　　國　  110　 年　　4 　　月　　27　　日
                  民事第二庭法　官　呂仲玉
以上正本係照原本作成。
如對本裁定抗告須於裁定送達後10日內向本院提出抗告狀（須按
對造人數提出繕本），並繳納抗告費新臺幣1,000元。
中　　華　　民　　國　  110　 年　　4 　　月　　27　　日
                            書記官　朱鴻明